臺灣臺中地方法院簡易民事判決
110年度中簡字第1893號
原      告  吳肇權即采妍整形外科診所

訴訟代理人  許儱淳律師
被      告  黃信詣  

訴訟代理人  蔡菘萍律師
複  代理人  胡陞豪律師
被      告  林羿廷  

上列當事人間請求損害賠償事件，原告提起刑事附帶民事訴訟，
經本院刑事庭裁定移送前來（109年度附民字第454號），本院於
民國111年1月4日言詞辯論終結，判決如下：
    主      文
被告應給付原告新臺幣311,500元，及自民國109年6月3日起至清
償日止，按週年利率百分之5計算之利息。
原告其餘之訴駁回。
訴訟費用由被告連帶負擔百分之10，餘由原告負擔。
本判決原告勝訴部分得假執行。但被告如以新臺幣311,500元為
原告預供擔保後，得免為假執行。
原告其餘假執行之聲請駁回。
    事實及理由
壹、程序事項
　　按訴狀送達後，原告不得將原訴變更或追加他訴，但擴張或
    減縮應受判決事項之聲明者，不在此限，民事訴訟法第255
    條第1項第3款定有明文。本件原告原起訴聲明第1項：被告
    應連帶給付原告新臺幣（下同）3,299,710元，及自起訴狀
    繕本送達翌日起至清償日止，按週年利率百分之5計算之利
    息。嗣於民國110年9月16日、111年1月4日本院言詞辯論期
    日當庭將第1項聲明更正為：被告應連帶給付原告3,261,500
    元，及自109年6月3日起至清償日止，按週年利率百分之5計
    算之利息（見本院卷第86頁、第152頁）。核屬減縮應受判
    決事項之聲明，與上開規定相符，應予准許。
貳、實體事項　　　　
一、原告主張：被告因與訴外人黃酩惟有債務糾紛，竟於108年8
    月23日0時29分許，以紅色油漆及冥紙朝訴外人黃若銨即黃
    酩惟之母所有，現出租予伊經營采妍整形外科診所（門牌號
    碼：臺中市○區○○路000號，下稱采妍整形診所）之鐵捲門潑
    灑，因鐵捲門上方有露空，使采妍整形診所內之牆面、地板
    均沾有紅漆，致裝潢、隔間、燈具、壁紙、玻璃不堪使用，
    並以此隱含將有更激烈之生命、身體、財產危害之意，致伊
    心生畏懼；復散布印有「我家開醫美診所，可惜我不務正業
    ，家人不幫我，所以我只好出去詐欺人的錢、我叫李鴻邦、
    綽號阿邦，現名：黃酩惟、我家醫美診所叫：采妍整形外科
    診所！地址：臺中市○區○○路000號。千萬不要去他家整形、
    骯髒手段做事的家庭，整形又怎會乾淨呢？」內容之不實傳
    單（下稱系爭傳單），並張貼於采妍整形診所之鐵捲門上，
    致伊名譽權受有侵害，嚴重貶損伊社會評價。被告上開毀損
    、恐嚇、散布文字誹謗之行為，故意共同侵害伊之財產、意
    思自由之人格法益及名譽權，致伊受有精神上之痛苦，爰依
    侵權行為之法律關係，請求被告連帶賠償原告關於采妍整形
    診所裝潢、隔間、燈具、壁紙、玻璃之修繕費用61,500元（
    含材料費用54,210元，經折舊後為16,000元、工資費用45,5
    00元）、精神慰撫金320萬元（就恐嚇行為請求120萬元、散
    布文字誹謗行為請求200萬元）等語，並聲明：㈠被告應連帶
    給付原告3,261,500元，及自109年6月3日起至清償日止，按
    週年利率百分之5計算之利息。㈡願供擔保請准宣告假執行。
二、被告則以：對原告主張之侵權行為事實及請求修繕費用61,5
    00元，並無意見，惟原告請求精神慰撫金金額過高等語，資
    為抗辯，並聲明：原告之訴駁回。
三、得心證之理由
　㈠原告主張之上開事實，業據提出與其所述相符之泰山自動門
    企業有限公司、力泰企業社、油漆、長慶木工、羿森照明有
    限公司保養維護簽單、力泰企業社收據、客戶報價單、免用
    統一發票收據、ES精品燈飾羿森照明有限公司請款單、銷貨
    單、估價單、豐鴻玻璃請款單、采妍整形診所受損及修復後
    後之照片、佳成估價單為證（見本院109年度附民字第454號
    卷【下稱附民卷】第15-22頁、本院卷第111-133頁），且為
    被告所不爭執（見本院卷第84頁）；被告所涉毀損物品、恐
    嚇危害安全、散布文字誹謗犯行，經本院刑事庭以110年度
    簡字第106號刑事簡易判決，各判處被告拘役50日確定在案
    ，有上開刑事判決書在卷可稽（見本院卷第17-22頁），復
    經本院依職權調取上開刑事卷宗核閱屬實，而堪信為真實。
　㈡按因故意或過失，不法侵害他人之權利者，負損害賠償責任
    ；數人共同不法侵害他人之權利者，連帶負損害賠償責任；
    不法侵害他人之身體、健康、名譽、自由、信用、隱私、貞
    操，或不法侵害其他人格法益而情節重大者，被害人雖非財
    產上之損害，亦得請求賠償相當之金額，民法第184 條第1
    項前段、第185條第1項前段及第195條第1項前段分別定有明
    文。查被告於上開時、地，共同實行分擔對原告所經營之采
    妍整形診所潑漆、撒冥紙及張貼系爭傳單之行為，分別不法
    侵害原告財產權、意思自由之人格法益及名譽權，自屬共同
    侵權行為人，則原告依前揭規定，請求被告連帶負損害賠償
    責任，自屬有據。茲就原告得請求賠償之金額，分述如下：
　⒈財產上損害
　①按不法毀損他人之物者，應向被害人賠償其物因毀損所減少
    之價值，民法第196條定有明文。再按物被毀損時，被害人
    依民法第196條規定請求物被毀損所減少之價額，得以必要
    之修復費用為估定之標準（最高法院77年度第9次民事庭會
    議決議意旨參照）。本件被告故意毀損原告所有經營采妍整
    形診所之裝潢、隔間、燈具、壁紙、玻璃，依上開規定，既
    應負損害賠償責任，則以修復金額作為賠償金額，自屬有據
    。
　②原告主張采妍整形診所因遭被告持紅色油漆潑灑，致裝潢、
    隔間、燈具、壁紙、玻璃不堪使用，因而支出修繕費用61,5
    00元（含材料費用54,210元經折舊後為16,000元、工資費用
    45,500元）等情，業據提出與其前述相符之前開泰山自動門
    企業有限公司、力泰企業社、油漆、長慶木工、羿森照明有
    限公司保養維護簽單、力泰企業社收據、客戶報價單、免用
    統一發票收據、ES精品燈飾羿森照明有限公司請款單、銷貨
    單、估價單、豐鴻玻璃請款單、采妍整形診所受損及修復後
    之照片、佳成估價單為證（附民卷第15-22頁、本院卷第111
    -133頁），且為被告所不爭執。依上開估價單、收據之明細
    觀之，核與原告提出采妍整形診所遭毀損、修繕後之照片情
    節大致相符，堪認確屬遭毀損後修繕之必要費用，且上開費
    用均係因被告共同侵權行為所生之財產上損害，是原告此部
    分請求，應屬正當。
　⒉非財產上損害
　①本件被告撒放冥紙之恐嚇行為，依一般社會通念，均係惡意
    並具有濃厚警告意味之舉止，含有將加害於他人之身體、自
    由之意思，致原告意思自由之人格法益受有損害；另張貼不
    實之系爭傳單，亦致原告名譽權受有損害，堪認其精神上自
    亦受有相當程度之痛苦，則原告依民法第184條第1項前段、
    第185條第1項前段、第195條第1項前段之規定，請求被告連
    帶賠償其非財產上損害，洵屬有據。又法院對於精神慰撫金
    之量定，應斟酌實際加害情形、所造成之影響、被害人痛苦
    之程度、兩造之身分地位、經濟情形及其他各種狀況，以核
    定相當之數額。
　②恐嚇行為
　　查原告為大學畢業，目前為整形外科醫師，並經營采妍整形
    診所，月營業額約200萬元至500萬元，名下有不動產、數筆
    投資所得；被告黃信詣為高職畢業，目前無業，名下無財產
    ；被告林羿廷為國中畢業，目前無業，之前每月收入約為35
    ,000元，名下無財產等情，業據兩造陳明在卷，並有稅務電
    子閘門所得及財產調件明細表附卷可參（見本院卷第87頁、
    第135頁、第152頁、本院卷證物袋）。茲審酌前述兩造之教
    育程度、身分地位、經濟狀況、被告加害手段、侵權行為發
    生於深夜，采妍整形診所當時並未營業，並無員工在內且原
    告亦未在現場之情，足認所造成原告感受恐懼及心理壓力應
    非甚鉅之損害結果等一切情狀後，認原告請求被告賠償精神
    慰撫金以10萬元為適當，逾此範圍之請求，難認有據。
  ②誹謗行為
　　茲審酌前述兩造之教育程度、身分地位、經濟狀況，及本件
    發生之原因僅因被告與黃酩惟曾有金錢糾紛，竟不思合法途
    徑尋求救濟，率爾對原告散佈誹謗文字，且內容提及「千萬
    不要去他家整形、骯髒手段做事的家庭，整形又怎會乾淨呢
    」等語，足以貶損原告經營診所之信譽，可見對原告造成名
    譽權之侵害非輕等一切情狀，認原告請求被告賠償精神慰撫
    金以15萬元為適當，逾此範圍之請求，非屬正當。
　⒊綜上，原告因被告故意共同不法侵害其財產權、意思自由之
    人格法益及名譽權，得請求賠償修繕費用61,500元、恐嚇行
    為之精神慰撫金10萬元、散布文字誹謗行為之精神慰撫金15
    萬元，共計311,500元（計算式：61,500＋100,000＋150,000＝
    311,500）。
　㈢末按給付無確定期限者，債務人於債權人得請求給付時，經
    其催告而未為給付，自受催告時起，負遲延責任。其經債權
    人起訴而送達訴狀，或依督促程序送達支付命令，或為其他
    相類之行為者，與催告有同一之效力；遲延之債務，以支付
    金錢為標的者，債權人得請求依法定利率計算之遲延利息。
    但約定利率較高者，仍從其約定利率；應付利息之債務，其
    利率未經約定，亦無法律可據者，週年利率為百分之5，民
    法第229條第2項、第233條第1項前段、第203條分別定有明
    文。本件原告對被告之侵權行為損害賠償債權，核屬無確定
    期限之給付，自應經原告之催告而未為給付，被告始負遲延
    責任。準此，原告請求被告給付自109年6月3日即起訴狀繕
    本送達被告林羿廷翌日（送達證書見附民卷第5頁、第25頁
    ）起至清償日止，按週年利率百分之5計算之利息，洵屬有
    據，應予准許。
四、綜上所述，原告依侵權行為之法律關係，請求被告連帶給付
    311,500元，及自109年6月3日起至清償日止，按週年利率百
    分之5計算之利息，為有理由，應予准許。逾此範圍之請求
    ，為無理由，應予駁回。
五、本件原告勝訴部分，係就民事訴訟法第427條適用簡易程序
    所為被告敗訴之判決，依同法第389條第1項第3款規定，應
    依職權宣告假執行，原告聲請願供擔保請准宣告假執行，僅
    係促請法院依職權宣告假執行而已，不生准駁問題；併依同
    法第392條第2項規定，依職權宣告被告於預供擔保後，得免
    為假執行。至原告敗訴部分，其假執行之聲請亦失所附麗，
    應併予駁回。
六、本件事證已臻明確，兩造其餘攻擊防禦方法及所提證據，經
    本院審酌後，認與判決結果不生影響，爰不逐一論述，附此
    敘明。
七、訴訟費用負擔之依據：民事訴訟法第79條、第85條第2項。
中　　華　　民　　國　　111 　年　　1 　　月　　25　　日
                  臺灣臺中地方法院臺中簡易庭
                                  法　官　傅可晴
以上為正本係照原本作成。
如不服本判決，應於送達後廿日內，向本院提出上訴狀並表明上
訴理由，如於本判決宣示後送達前提起上訴者，應於判決送達後
廿日內補提上訴理由書（須附繕本）。如委任律師提起上訴者，
應一併繳納上訴審裁判費。
中　　華　　民　　國　　111 　年　　1 　　月　　26　　日
                                  書記官  錢  燕